臺灣板橋地方法院交通事件裁定　 96年度交聲字第677、682號
原處分機關　交通部公路總局臺北區監理所板橋監理站
異　議　人
即受處分人　甲○○
上列受處分人因違反道路交通管理處罰條例案件，對於交通部公
路總局臺北區監理所板橋監理站於中華民國九十六年五月十一日
以板監裁字第裁四一─Ｃ00000000號、第裁四一─Ｃ0
0000000號違反道路交通管理事件裁決書所為之裁決處分
（原舉發案號：臺北縣政府警察局九十六四年四月十四日北縣警
交字第Ｃ00000000號、第Ｃ00000000號）不服
，聲明異議，本院裁定如下：
        主  文
原處分均撤銷。
甲○○不罰。
    理  由
一、原處分意旨略以：異議人即受處分人甲○○所有之車號ＳＧ
    七─八七二號輕型機車，於民國九十六年四月十四日下午五
    時五十三分許，在臺北縣樹林市○○街、樹新路口，經人駕
    駛行經有燈光號誌管制之交岔路口闖紅燈，且拒絕停車接受
    稽查而逃逸之行為，經警掣單逕行舉發，乃依道路交通管理
    處罰條例第五十三條第一項、第六十條第一項規定，分別裁
    處罰鍰新臺幣（下同）一千八百元、三千元，並依第六十三
    條第一項規定，分別記違規點數三點、一點。異議人則以：
    九十六年四月十四日當天伊並未騎乘上開機車出門，上開機
    車當時停放在伊住處樓下，並未將該機車借他人使用，且伊
    當天一早搭捷運出門，直到晚上十點方才回到家，與首開舉
    發通知單所載情節不符，爰請求撤銷上開裁決處分等語。
二、按汽車駕駛人之行為有闖紅燈或不服指揮稽查而逃逸之情形
    ，當場不能或不宜攔截製單舉發者，得對汽車所有人逕行舉
    發處罰；又逕行舉發，應記明車輛牌照號碼、車型等可資辨
    明之資料，查明汽車所有人姓名或名稱、住址後，製單舉發
    處罰之，道路交通管理處罰條例第七條之二第一項第一款、
    四款、第四項分別規定甚明。
三、本件異議人甲○○堅決否認有上開違規事實，並以前詞置辯
    ，而原處分機關認異議人甲○○所有之車號ＳＧ七─八七二
    號輕型機車有前揭違規事實，無非係以首開舉發違反道路交
    通管理事件通知單二件，及臺北縣政府警察局九十六年五月
    八日北縣警樹交字第０九六００一二六五六號書函略以：「
    查台端九十六年四月十四日十七時五十三分許駕駛ＳＧ七─
    八七二機車行經本轄樹林事新樹、俊英街口時，因「闖紅燈
    」違反道路交通管理處罰條例，經本分局員警當場攔檢未停
    （有執勤員警佐證），依法舉發並無不當」等語為其依據；
    此外，即乏其他事證可資佐證，因異議人爭執有上開違規行
    為，則警員舉發是否有誤認之虞，自有調查必要，尚不得以
    上開通知單及書函之記載意旨，即認異議人所有之機車有前
    開違規事實。
四、經查，證人即舉發警員張簡琨原於本院調查時證稱：「（本
    件是否你舉發？舉發經過？）是的，我舉發的，舉發當時情
    形，因為時間有一段經過，且舉發案件太多，所以記憶模糊
    ，我記得當天在樹新路、俊英街口，我有攔停機車的舉動，
    當時那台機車騎士拒絕停車，當時騎士是男的或是女的，我
    無法確定，我記住車牌，回派出所查該車籍資料，因為系爭
    機車從我面前調頭迴轉就往樹林方向騎回去，我就趕快記下
    他的車牌號碼及車身顏色、廠牌，寫在我的紙本上及日期，
    紙本後來我就丟掉，因為那只是一般的計算紙。我現在不記
    得該車的顏色了」、「（是否有把舉發時所看的相關資料記
    載在工作記錄上？）沒有，因為當時我們是交通大執法。（
    後來）我在工作記錄簿上有寫當天舉發的件數，並沒有記載
    舉發的情形及車子的特徵」、「（是否還記得系爭機車的廠
    牌？）不記得。」、「（是否可以判斷當時的騎士是男是女
    ？）事隔太久，沒辦法判斷」、「（當天騎士是否是在庭之
    異議人？）我現在沒辦法判斷，因為時間太久了」、「（依
    據異議人提出上開機車之行照資料，該機車為銀色、輕型機
    車，是否是你當時逕行舉發之機車？）因為時間比較久，現
    在印象比較模糊，我也不確定當時機車的顏色是否銀色的」
    、「（除了你自己的記憶及舉發通知單外，有無其他資料證
    明當時舉發機車的情形？）沒有。」等語（見本院九十六年
    六月四日訊問筆錄）。依照證人張簡琨原上開證述情節，可
    知證人張簡琨原固曾於上開時地目擊有騎士騎乘機車闖紅燈
    及拒絕停車接受稽查而逃逸之情形，惟證人張簡琨原現已不
    復記憶當時違規機車之車型、顏色或騎士之特徵等可資辨別
    之資料。至證人張簡琨原固證述其當時有將違規機車之車牌
    號碼、車身顏色、廠牌，寫在其紙本上等語，但其又證稱該
    紙本後來就丟掉等語，是本件已無其他證據足以佐證證人張
    簡琨原當時是否確有將違規機車之車型、特徵等資料加以記
    錄。再本件係警員逕行舉發之交通違規事件，亦不能排除警
    員於逕行舉發之際，因違規騎士拒絕停車受檢而駛離現場，
    致警員對其所見違規機車之車號，記憶上是否正確無誤之虞
    ，據此，異議人所有之上開機車是否曾於上開時地，有前揭
    違規行為，即有疑義，自難單憑上開舉發通知單、書函記載
    意旨及警員張簡琨對於舉發當時情形已不復記憶之空泛證詞
    ，遽認異議人所有之上開機車確有上述交通違規行為。
四、綜上所述，本件交通違規之舉發既存有疑義，復無其他積極
    證據足以證明異議人所有之機車確有原處分機關所指之交通
    違規行為，尚難遽認異議人應受本件交通違規處罰，是原處
    分機關以上開通知單、書函之記載意旨對異議人逕為裁罰，
    所為處分容有未洽。是本件聲明異議為有理由，原處分自應
    予以撤銷，另諭知異議人不罰，以資適法。
據上論斷，應依道路交通管理處罰條例第八十七條第二項、道路
交通案件處理辦法第二十條前段，裁定如主文。
中　　華　　民　　國　　96　　年　　6 　　月　　6 　　日
                     交通法庭 法　官  楊 志 雄
以上正本證明與原本無異
如不服本裁定應於送達後五日內向本院提出抗告狀。
                              書記官  陳 春 銘
中　　華　　民　　國　　96　　年　　6 　　月　　6 　　日
